臺北高等行政法院判決　　　　　　　　　　　　　　　九十三年度簡字第三五八號
　　原　　　告　甲○○
　　訴訟代理人　丙○○
　　被　　　告　勞工保險局
　　代　表　人　蔡吉安代理總.
　　訴訟代理人　乙○○
　　　　　　　　丁○○
右當事人間因勞保事件，原告不服行政院勞工委員會中華民國九十一年十一月二十一
日勞訴字第○○三六八九一號訴願決定，提起行政訴訟。本院判決如左：
　　主  文
原告之訴駁回。
訴訟費用由原告負擔。
　　事  實
緣原告係由台北縣汽車駕駛員職業工會申報參加勞工保險之被保險人，因腦血管梗塞
住院，前於民國（下同）九十年十月二十二日向被告申請普通疾病傷病給付，經被告
於九十年十一月二日核付自九十年七月二十三日至同年月二十五日及九十年九月七日
至同年月十六日期間普通疾病傷病給付在案。嗣原告於九十年十一月二日以其所患疾
病係工作中當場促發，改申請自九十年七月二十三日至九十年十月二十三日期間職業
病傷病給付。案經被告審查結果，於九十一年一月三十日以保給傷字第○九一六○一
八七七七○號函復原告，略以其所患應屬普通疾病，惟被告業已核付九十年七月二十
三日至同年月二十五日及九十年九月七日至同年月十六日住院期間普通疾病傷病給付
在案，故原核定仍予以維持。原告不服，向勞工保險監理委員會申請審議，經該會以
九十一年六月十七日（91）保監審字第一○六五號審議駁回。原告猶未甘服，提起訴
願，遭決定駁回後，遂向本院提起行政訴訟。茲摘敘兩造訴辯意旨如次：
甲、原告起訴意旨略謂：
一、原告向財團法人徐元智先生醫藥基金會附設亞東紀念醫院（下稱亞東紀念醫院）
    查證，原告確於九十年七月二十日開計程車工作途中，突覺左手無力，由原告女
    兒丙○○送至亞東紀念醫院急診住院，此有該院九十年十月四日出具診斷證明書
    及醫療費用收據可稽，非如訴願決定所稱原告於九十年七月十八日住院檢查、七
    月二十日門診。原告於九十年七月二十日至亞東紀念醫院急診時，經急診室醫師
    詢問：「什麼時候開始不舒服？」因原告最近常感疲倦、乏力、頭暈，便回答：
    「大概一兩天前。」其意非指於九十年七月十八日發病，詎醫生逕填寫「九十年
    七月十八日突發左側乏力」，惟依常理判斷，倘於兩天前發病，遲至二十日就醫
    ，應掛一般門診，而原告當天係以急診就醫，足證原告係於當日促發疾病。原告
    雖曾向被告請領普通疾病傷病給付，然當時係由原告親戚提出申請，原告當時並
    不知情，嗣接獲被告普通疾病傷病給付之支票後得知，乃改按職業病再向被告提
    出職業病補償費之申請，申請保險給付期間自九十年七月二十三日起至同年十月
    二十三日止。
二、按誠信原則乃訴訟中最高原則，亞東紀念醫院早於九十年十二月二十七日以九○
    亞歷六四—一字第四六一九號函復被告，被告於爭議審議程序及訴願程序所為之
    答辯，皆未提出原告係於九十年七月十八日發病，而非同年月二十日發病之主張
    ，否則原告即可提出說明，或不致遭訴願決定機關認原告所稱不實而予駁回，被
    告此舉顯違行政程序法第八條誠信原則及第一百零二條給予陳述意見機會之規定
    。參照訴願決定第四頁所載：「九十年七月十八日突發左側乏力住院檢查，當時
    於七月二十日前來門診．．」，對照亞東紀念醫院九十二年一月十六日出具之診
    斷證明書記載：「病患於九十年七月十八日突發左側乏力於九十年七月二十日辦
    理住院．．」，兩者意思完全不同，顯係被告承辦人預設立場，忘卻勞工保險條
    例乃為保障勞工權益之宗旨及立法目的，違反行政程序法第九條及第三十六條有
    利不利一律注意原則之規定，僅注意對勞工不利之部分，誤導訴願決定機關，冀
    鈞院詳查。
三、依勞工保險被保險人因執行職務而致傷病審查準則第二十一條規定，並參照中國
    時報八十九年七月二十五日刊載台北市職業病認定委員會認定公車司機劉祥南開
    車引發腦中風，據台北市公車處對二、二九七名司機所作健康檢查，高達百分之
    三十九．二的司機（九○○人）有高血壓傾向，顯示高血壓與司機壓力大之職業
    性格有極高關聯性。原告擔任司機工作二十餘年，近來景氣不好，加上許多失業
    人口競爭，每日不駕駛十二小時以上，根本難以維生，且原告多於夜間工作，長
    期精神體力消耗，常感到疲累就躺在車內睡覺，亦常在路邊睡著，清晨才被警察
    叫醒，長期坐著開車，日夜顛倒，飲食不營養，自然身體無法負荷而產生高血壓
    、心臟病等疾病，俟九十年七月二十日於作業中（開車營業）工作當場（找錢給
    客人）促發疾病，且該疾病之促發與作業有相當因果關係，符合上開規定。
四、被告一再強調據原告病歷所載，原告有過度肥胖、抽菸喝酒過量、血管硬化性心
    臟病、高血尿酸症、冠狀動脈性心臟病等情形，本身即有極高腦出血危險性云云
    。惟原告於訴願程序時已提出說明，上開病歷記載係於九十年七月二十日送急診
    時檢查得知，並非先前即有之就醫記錄，原告在九十年七月二十日促發腦中風之
    前，並無心血管疾病就醫治療之紀錄，此有原告之健保卡可資證明，原告身體一
    向健康，家族成員亦無相關病史，足見原告係因長期開車操勞導致上開疾病而促
    發腦中風，被告承辦人不詳察病歷日期，逕以此為宿疾，有違行政程序法第九條
    及第三十六條有利不利原則之規定。原告所駕駛之計程車業已出售，有關原告長
    期過度開車工作之證據資料皆難尋訪，幸有原告定期作車輛保養之保養場老闆方
    永統出具說明，證明原告確於該廠每月一次作定期車輛保養。原告係自己購車靠
    行開計程車，亦加入工會，發病前每天開計程車時間長達十二個小時以上，且為
    生活，常在凌晨開車，平均一天開車里程超過二五○公里以上，一年開車里程數
    亦達十餘萬公里，原告鄰居皆可證明，亦有原告在不同時段接獲之交通罰單，足
    證原告所患腦血管梗塞確實係因長時間工作所致。
五、依據被告出版之第三十四期勞工保險農民健康保險報導第三十六頁對職業病認定
    案例之分析指出：「　．．（第三十八頁下欄）故勞保監理會對因果關係之判斷
    ，均採從寬認定，只需疾病之促發，有可能因作業所導致者，均屬之。且疾病之
    促發，並非限於以往無病史之突發性疾病，如宿疾可因作業之結果而促發者，亦
    以職業病視之。．．」該項報導係被告對外發行之刊物，應具有公示作用，其標
    準亦有參考價值。然對比原告所受之遭遇，實難認為被告已從寬認定，亦與該報
    導所稱標準相異，有違誠信原則。依行政法院（現改制為最高行政法院）三十九
    年度判字第二號判例意旨，應有積極證據，方能證明非職業病。況依勞工保險被
    保險人因執行職務而致傷病審查準則第二十一條規定，並未排除宿疾不視為職業
    病，故職業病須係長期累積所造成，倘將發病前之病因，皆視為宿疾而加以排除
    ，對患有職業病之勞工顯失公平。
六、行政院勞工委員會所訂職業病認定基準，顯有違誤。試問一天開車十多個小時，
    是否為異乎尋常的壓力？是否為不利於健康的生理或心理負荷的工作？依此邏輯
    推論，一個司機每天開車八小時便休息，最近三天每天開車十二個小時而中風，
    即屬職業病；反觀另一個司機每天開車十二小時而中風，因未有超過平常之工作
    量，不得視為職業病，顯不合理公平。則年約五十八歲之原告，在凌晨睡三個多
    小時後，又連續開了十個小時計程車，被告逕認原告未有異乎尋常之壓力云云，
    難令原告甘服。況勞工保險被保險人因執行職務而致傷病審查準則第二十一條規
    定，並未如此嚴苛，僅須具有相當因果關係即可，上開認定基準有違法律保留原
    則，以行政規則強加法律所無之限制於人民，依司法院釋字第四七九號及五○五
    號解釋意旨，應屬無效。
七、依勞工保險被保險人因執行職務而致傷病審查準則第四條規定，上下班途中發生
    事故而致之傷害，視為職業傷害，則連上下班此種與工作並無太大關聯之活動，
    皆視為職業傷害，且綜觀上開準則全文，處處可見該類規定，舉凡第五條、第六
    條、第九條、第十條、第十五條、第十六條、第十七條等。原告係於執行職務中
    促發疾病，被告以嚴苛行政規則所定之標準，逕認為無相當因果關係，顯不合舉
    輕明重之法理及立法者照顧職業災害勞工之原意。參照勞工基準月刊第一八五期
    第十二頁至第十四頁所載同為執行職務促發腦中風之案例，可知渠等於工作中促
    發腦中風，與工作有相當因果關係，則渠等於早上九點十八分演講昏倒，及在公
    司打電話時中風，且原有高血壓之宿疾，皆符合上開認定基準，為何原告自凌晨
    開車十小時至下午中風，難謂與工作間有相當因果關係？被告所為處分有違舉輕
    明重之法理及行政程序法第六條平等原則之規定。
八、原告於九十年七月二十五日出院後，並非未進行定期門診追蹤，乃在別家醫療院
    所作復健治療，至同年九月七日病情再度惡化，方前往亞東紀念醫院住院，故原
    告於九十年九月十六日以後皆在亞東醫院進行復建治療，此有原告健保卡可資證
    明。是原告自九十年七月二十日中風迄今，仍須每週三次前往醫院復健治療，暫
    時無法工作，生活陷入困境，原告所患符合勞工保險被保險人因執行職務而致傷
    病審查準則第二十一條規定，被告應依勞工保險條例第三十四條及第三十六條規
    定，核付原告所請。
九、請撤銷訴願決定、審議審定及原處分，並命被告作成核付原告自九十年七月二十
    三日起至九十年十月二十三日止職業病補償費之處分，金額合計新台幣（下同）
    八二、○四○元（即原告日投保薪資一、四○○元乘以九十三日，為九一、一四
    ○元，尚須扣除原領九、一○○元之普通疾病補助費）。
乙、被告答辯意旨略謂：
一、按「被保險人因遭遇普通傷害或普通疾病住院診療，不能工作，以致未能取得原
    有薪資，正在治療中者，自不能工作之第四日起，發給普通傷害補助費或普通疾
    病補助費。」、「被保險人因執行職務而致傷害或職業病不能工作，以致未能取
    得原有薪資，正在治療中者，自不能工作之第四日起，發給職業傷害補償費或職
    業病補償費。．．前項因執行職務而致傷病之審查準則，由中央主管機關定之。
    」、「普通傷害補助費及普通疾病補助費，均按被保險人平均月投保薪資半數發
    給，每半個月給付一次，以六個月為限。但傷病事故前參加保險之年資合計已滿
    一年者，增加給付六個月。」、「職業傷害補償費及職業病補償費，均按被保險
    人平均月投保薪資百分之七十發給，年半個月給付一次；如經過一年尚未痊癒者
    ，其職業傷害或職業病補償費減為平均月投保薪資之半數，但以一年為限。」勞
    工保險條例第三十三條至第三十六條分別定有明文。次按「本準則依勞工保險條
    例（以下簡稱本條例）第三十四條第二項規定訂定之。」、「被保險人因執行職
    務而致傷病之審查，除法令另有規定外，依本準則辦理。」、「被保險人於作業
    中，因工作當場促發疾病，而該項疾病之促發與作業有相當因果關係者，視為職
    業病。」勞工保險被保險人因執行職務而致傷病審查準則第一條、第二條及第二
    十一條復有明文。
二、原告於九十年七月二十日因腦中風住院，曾經被告核付自九十年七月二十三日至
    同年月二十五日及九十年九月七日至同年月十六日期間普通疾病傷病給付在案。
    嗣原告以所患疾病係工作中當場促發，改申請自九十年七月二十三日至九十年十
    月二十三日期間職業病傷病給付。案經被告審查，據亞東紀念醫院於九十年十月
    十七日出具之診斷證明書載略，原告經診斷為腦血管梗塞，於九十年七月二十日
    至二十五日及九十年九月七日至十六日住院診療。復經被告派員訪查，據原告稱
    ，其自二十年前至事故發生止，均於大台北地區從事計程車載客工作，係需耗費
    精神，惟不需耗費體力之工作；事故當日（九十年七月二十日）之前晚，於晚上
    十一時外出駕駛計程車，約一小時後即在車上睡覺至清晨三—四時，繼續駕駛計
    程車營業，一直工作至當日下午二時多，載客至台北市○○○路○段附近，客人
    下車，因擬找錢，突感左手無力、手指靈活度變差，而無法搓數紙鈔，旋即打電
    話通知其女兒丙○○，由其女兒陪同至亞東紀念醫院治療；因與客人不熟識，故
    無法由客人（目擊者）書具證明，其事故前無高血壓亦無腦血管疾病之病史，自
    事故發生後迄今尚無法工作，亦未取得薪資。
三、經被告向亞東紀念醫院函調其病歷資料，該院九十年十二月二十七日九○亞歷六
    四—一字第四六一九號函復略以：「病患曾於七十七年因腎結石住院，當時並無
    高血壓，及後於九十年七月十八日突發左側乏力住院檢查，當時於七月二十日前
    來門診時，並無外傷，後於九十年七月二十五日出院，出院並無定期門診追蹤，
    於九十年九月七日左側再度乏力而跌倒再度住院，後病況穩定，於九月十六日出
    院。」，嗣經被告將相關資料送特約專業醫師審查意見略以，根據病歷記載，被
    保險人有過度肥胖、抽菸喝酒過量、血管硬化性心臟病、高血尿酸症、冠狀動脈
    性心臟病等情形，本身即有極高腦出血危險性；病發時並沒有突發事故或超乎尋
    常的工作壓力存在，故所患與工作無關。被告乃核定原告所請不予核付，並經審
    議審定及訴願決定維持在案。
四、原告稱其情形符合勞工保險被保險人因執行職務而致傷病審查準則第二十一條規
    定，應給予職業傷病給付云云。惟據上開亞東紀念醫院九十年十二月二十七日函
    文，載明原告係於九十年七月十八日突發左側乏力住院檢查，原告稱其係於九十
    年七月二十日當天工作中突發由丙○○送亞東紀念醫院云云，尚待斟酌。復依行
    政院勞工委員會所訂職業病認定基準，急性腦血管疾病之個案必須滿足：「（一
    ）在一個工作班（一般約八小時）的時間內遭受急性的，異乎尋常的，例外的壓
    力，或者這個壓力狀況異乎尋常地超越當事人的年齡和一般體能，或在特定工作
    時間內從事超越平日工作甚多的，不利於健康的生理或心理負荷；這個壓力負荷
    狀況需要客觀、明確、詳實地舉證。（二）腦中風必須在遭受壓力後一個合理，
    短暫的時間內即發生，一般在二十四小時內，最長不得超過四十八小時。」之條
    件，始可被認定為職業傷害。
五、參照原告主張其於九十年七月十九日夜間十一時外出駕駛計程車，一小時後即二
    十日凌晨就在計程車睡覺，二十日清晨三到四點就起身繼續駕駛計程車載客，一
    直到事故當天下午二點多因客人下車要找錢，突然左手無力，手指靈活度變差而
    無法搓數紙鈔，當時即打電話給女兒等語，並參照上開職業病認定基準，原告在
    事故發生前，並未遭受急性的，異乎尋常的，例外的壓力，或在特定工作時間內
    從事超越平日工作甚多的，不利於健康的生理或心理負荷之工作。是原告所患難
    謂與其工作間有相當因果關係，而有勞工保險被保險人困執行職務而致傷病審查
    準則第二十一條規定適用之餘地。
六、腦中風通常係遭受特別緊張或特別壓力累積之情形下，才會發生，原告主張其所
    患腦血管梗塞係屬職業病，應係依據勞工保險被保險人因執行職務而致傷病審查
    準則第二十一條規定而來，故須被保險人於作業中，因工作當場促發疾病，而該
    疾病之促發與作業有相當因果關係者，始得視為職業病。據此，原告應舉證證明
    其平日工作量或工作時間確實超過一般計程車司機，且確因工作導致腦血管梗塞
    ，兩者間具有相當因果關係，始得認定為職業病。另參照勞工保險條例第三十四
    條規定，「正在治療中」為職業病補償費之給付要件，原告自九十年九月十六日
    以後，即無就醫治療紀錄，故其九十年九月十六日以後，即不符合職業病補償費
    之給付要件，所請尚待斟酌。
七、請駁回原告之訴，訴訟費用由原告負擔。
　　理  由
一、被告代表人原為廖碧英，九十三年五月二十日變更為蔡吉安，茲由其具狀聲明承
    受訴訟，核無不合，應予准許。
二、按「被保險人因遭遇普通傷害或普通疾病住院診療，不能工作，以致未能取得原
    有薪資，正在治療中者，自不能工作之第四日起，發給普通傷害補助費或普通疾
    病補助費。」、「被保險人因執行職務而致傷害或職業病不能工作，以致未能取
    得原有薪資，正在治療中者，自不能工作之第四日起，發給職業傷害補償費或職
    業病補償費。．．．前項因執行職務而致傷病之審查準則，由中央主管機關定之
    。」、「普通傷害補助費及普通疾病補助費，均按被保險人平均月投保薪資半數
    發給，每半個月給付一次，以六個月為限。但傷病事故前參加保險之年資合計已
    滿一年者，增加給付六個月。」、「職業傷害補償費及職業病補償費，均按被保
    險人平均月投保薪資百分之七十發給，每半個月給付一次；如經過一年尚未痊癒
    者，其職業傷害或職業病補償費減為平均月投保薪資之半數，但以一年為限。」
    勞工保險條例第三十三條至第三十六條分別定有明文。次按「本準則依勞工保險
    條例（以下簡稱本條例）第三十四條第二項規定訂定之。」、「被保險人因執行
    職務而致傷病之審查，除法令另有規定外，依本準則辦理。」、「被保險人於作
    業中，因工作當場促發疾病，而該項疾病之促發與作業有相當因果關係者，視為
    職業病。」勞工保險被保險人因執行職務而致傷病審查準則第一條、第二條及第
    二十一條復有明文。
三、本件原告係由台北縣汽車駕駛員職業工會申報參加勞工保險之被保險人，因腦血
    管梗塞住院，前於九十年十月二十二日向被告申請普通疾病傷病給付，經被告於
    九十年十一月二日核付自九十年七月二十三日至同年月二十五日及九十年九月七
    日至同年月十六日期間普通疾病傷病給付在案。嗣原告於九十年十一月二日以其
    所患疾病係工作中當場促發，改申請自九十年七月二十三日至九十年十月二十三
    日期間職業病傷病給付。案經被告審查結果，於九十一年一月三十日以保給傷字
    第○九一六○一八七七七○號函復原告，略以其所患應屬普通疾病，惟被告業已
    核付九十年七月二十三日至同年月二十五日及九十年九月七日至同年月十六日住
    院期間普通疾病傷病給付在案，故原核定仍予以維持。原告不服，申請審議，提
    起訴願，遞遭駁回之事實，有勞工保險給付申請書（兼給付收據）、核定通知書
    、給付受理編審清單、系爭處分書、審定書及訴願決定書等附卷可稽，自堪信為
    真實。
四、本件原告所患腦血管梗塞，非職業病種類表所列之職業病，兩造對此並不爭執。
    本件爭點厥為原告所患疾病之促發與作業是否有相當因果關係而得視為職業病？
    原告之主張，詳如事實欄所載。惟查：
１、按當事人主張有利於己之事實者，就其事實有舉證之責任，民事訴訟法第二百七
    十七條前段定有明文，依行政訴訟法第一百三十六條之規定，上開規定為行政訴
    訟程序所準用。又按人民提起課予義務訴訟請求行政機關作成授益行政處分，係
    在增加自己之權利，依上開之規定，自應就權利發生實體上規定要件最低度事實
    負舉證責任，本件原告主張其所患疾病之促發與作業有相當因果關係，自應就此
    一事實負舉證之責任。
２、次按所謂有相當因果關係者，係指條件必須依據經驗法則作客觀判斷，可認定在
    通常情況下，其條件與結果有因果關係，反之，假如在一般情況下，雖有此條件
    存在，但並不一定發生此一結果者，則該條件與結果，即不具相當因果關係。就
    此，被告依行政院勞工委員會訂定之職業病認定基準，以急性腦血管疾病之個案
    必須滿足以下條件，始可被認定為職業傷害：「（一）在一個工作班（一般約八
    小時）的時間內遭受急性的，異乎尋常的，例外的壓力，或者這個壓力狀況異乎
    尋常地超越當事人的年齡和一般體能，或在特定工作時間內從事超越平日工作甚
    多的，不利於健康的生理或心理負荷；這個壓力負荷狀況需要客觀、明確、詳實
    地舉證。（二）腦中風或心肌梗塞必須在遭受壓力後一個合理，短暫的時間內即
    發生，一般在二十四小時內，最長不得超過四十八小時。」，本院認屬適當。蓋
    該職業病認定基準，係勞工保險之中央主管機關—行政院勞工委員會，針對勞工
    保險條例第三十四條第二項授權訂定之「勞工保險被保險人因執行職務而致傷病
    審查準則」第二十一條所謂「該項疾病之促發與作業有相當因果關係」之不確定
    法律概念，依其權限訂頒之判斷基準，核與相關醫理見解及經驗法則均無違背，
    要無原告所指違反法律保留原則、以行政規則強加法律所無之限制於人民暨司法
    院釋字第四七九號及第五○五號解釋之可言。?
３、原告為計程車駕駛員，於九十年十一月二日以「近幾年不景氣，同行競爭增多，
    客人減少，搶車歹徒增多，只好增長開車營業時間，造成工作過度勞累，壓力過
    大，造成急性腦梗塞（中風）」為由，檢送德和醫療器材行送貨單（品名：輪椅
    、四腳拐）、皖美看護繳費證明單、亞東紀念醫院出具之醫療費用收據及診斷證
    明書、台北縣汽車駕駛員職業工會出具之勞工保險被保險人公出途中發生事故而
    致傷害證明書等，向被告申請自九十年七月二十三日至九十年十月二十三日期間
    職業病傷病給付。案經被告於九十年十一月二十六日以九十保給字第六○八五○
    一四號書函函請所屬台北縣辦事處派員訪查，經該辦事處於九十年十二月六日以
    九十保北（縣）辦字第三八一七號書函檢送業務訪問紀錄，並函復略以：「．．
    據被保險人吳先生訴稱略以：其自二十年前至事故發生止，均於大台北地區從事
    計程車載客工作，係需耗費精神，惟不需耗費體力之工作；事故當日（九十年七
    月二十日）之前晚，於晚上十一時外出駕駛計程車，約一小時後即在車上睡覺至
    清晨三—四時，繼續駕駛計程車營業，一直工作至當日下午二時多，載客至台北
    市○○○路○段附近，客人下車，因擬找錢，突感左手無力、手指靈活度變差，
    而無法搓數紙鈔，旋即打電話通知其女兒丙○○，由其女兒陪同至亞東醫院治療
    ；因與客人不熟識，故無法由客人（目擊者）書具證明。其事故前無高血壓亦無
    腦血管疾病之病史；自事故發生後迄今尚無法工作，亦未取得薪資。前次普通傷
    害係其看護（係被保險人之親戚，因被保險人不願追究，故婉拒告知看護之姓名
    、地址）在其不知情的情況下冒然申請；其第二次住院時，經醫院之看護告悉於
    工作中促發之疾病，可申請職業傷害，故始改按職業傷害申請．．」等語。然查
    ，被告於九十年十一月二十六日以九○保給字第六○八五○四一號函向亞東紀念
    醫院函調原告之病歷資料，經該院於九十年十二月二十七日以九○亞歷六四—一
    字第四六一九號函送原告之病歷資料，並函復略以：「病患曾於七十七年因腎結
    石住院，當時並無高血壓，及後於九十年七月十八日突發左側乏力住院檢查，當
    時於七月二十日前來門診時，並無外傷，後於九十年七月二十五日出院，出院並
    無定期門診追蹤，於九十年九月七日因左側再度乏力而跌倒再度住院，後病況穩
    定，於九月十六日出院。」等語，有該函在卷可稽。徵諸上開病歷資料記載原告
    住院時間—九十年七月二十日，及原告起訴時所送亞東紀念醫院九十二年一月十
    六日出具之診斷證明書，其「處理意見」欄載以：「病患於九十年七月十八日突
    發性左側乏力，於九十年七月二十日辦理住院檢查及治療．．」等語，可知原告
    實際住院時間，應為九十年七月二十日，而非上開函所述之九十年七月十八日，
    但原告係於九十年七月十八日突發左側乏力，則為亞東紀念醫院一致意見表示，
    則原告所訴其係於九十年七月二十日下午二時許於工作中促發疾病之說詞，尚屬
    可疑。又本案復經被告將相關資料送請特約專業醫師審查意見略以：「(一)根據病
    歷記載，被保險人有過度肥胖、抽菸喝酒過量、血管硬化性心臟病、高血尿酸症
    、冠狀動脈性心臟病等情形，本身即有極高腦中風危險性。(二)病發時並沒有突發
    事故，或超乎尋常的工作壓力存在。故所患與工作無關。」等語，有該審查意見
    附卷可按。被告乃以原告所患與工作無關，非屬職業病，此次所請期間傷病給付
    僅係門診治療，依勞工保險條例第三十三條規定，應不予核付，遂否准原告所請
    職業病傷病給付，其認定要屬有據。
４、按「當事人主張事實，須負舉證責任，倘其所提出之證據，不足為主張事實之證
    明，自不能認其主張之事實為真實。」行政法院（現改制為最高行政法院）三十
    六年判字第十六號著有判例。原告雖主張其所患腦血管梗塞與其駕駛工作相關，
    並提出亞東紀念醫院出具之診斷證明書、醫療費用收據、交通違規查詢報表、長
    聯汽車材料行方永統（車輛保養廠老闆）出具之證明書等為證。然查，上開診斷
    證明書及醫療費用收據，僅能證明原告有於九十年七月二十日至同年月二十五日
    及九十年九月七日至同年月十六日住院醫療之事實，並不能證明直接造成其腦血
    管梗塞之原因為何，尚難遽認原告腦血管梗塞之結果係工作原因造成。另原告所
    提交通違規查詢報表，亦僅能說明原告分別於八十九年九月七日、八十九年九月
    十七日、九十年二月二日、九十年三月二日、九十年四月六日、九十年四月十七
    日、九十年四月二十三日、九十年五月六日、九十年六月十七日交通違規之事實
    ，並不能證明原告所患疾病之促發與工作有相當因果關係。又觀乎長聯汽車材料
    行方永統（車輛保養廠老闆）出具之證明書明載：「甲○○先生車號：2A-432於
    八十九年九月至九十年六月每五、○○○公里定期更換汽車零件及保養總計五○
    、○○○公里」等語，可知原告於八十九年九月至九十年六月間共十個月合計約
    行駛五○、○○○公里，則每月約行駛五、○○○公里，每日約行駛一六七公里
    ，並未有如原告起訴狀所述「平均一天開車里程超過二五○公里以上，一年開車
    里程數亦達十餘萬公里」之情形，是依上開行政院勞工委員會訂定之職業病認定
    基準以觀，亦難遽認原告在事故發生前，有何遭受急性的、異乎尋常的、例外的
    壓力，或在特定工作時間內從事超越平日工作甚多的、不利於健康的生理或心理
    負荷之工作，是本件原告所患腦血管梗塞，實難謂與其工作間有相當因果關係。
５、原告主張其於事故發生前，並無心血管疾病就醫治療之紀錄，家族成員亦無相關
    病史，且在勞農保報導中，已舉例指出：「疾病之促發，並非限於以往無病史之
    突發性疾病，如宿疾可因作業之結果而促發者，亦以職業病視之．．」，是被告
    核定原告為普通疾病，違反行政程序法第九條及第三十六條有利不利注意原則及
    誠信原則云云。但查，被告依照訪查紀錄及向亞東紀念醫院調取原告之病歷資料
    ，送請專業醫師根據其專業知識、醫理作判斷後，始資為其准駁之依據，其過程
    並無違反有利不利注意原則及誠信原則，原告此項主張，洵屬誤解。況本件原告
    並未能提出其工作勞累導致腦血管梗塞之積極證明，是其此項主張，亦屬無可採
    酌。
６、原告舉出中國時報剪報及勞動基準月刊之案例，認被告應比照辦理云云。惟所謂
    平等原則，係指相同之事件應為相同之處理，不同之事件則應為不同之處理，除
    有合理正當之事由外，否則不得為差別待遇。有關勞保給付之適用上，即每一件
    傷病給付之個案，因其工作性質、工作環境及工作要求，均有不同，其認定結果
    ，當然亦有所不同。原告所舉中國時報剪報及勞動基準月刊之案例，要屬傳聞，
    而非政府機關對外發布具有公信力之案例，無法判斷與原告之情形是否相同，自
    不能援為被告亦應據以認定本件職業傷病之餘地。
７、本件原告既未能提出其在事故發生前有遭受急性的、異乎尋常的、例外的壓力，
    或在特定工作時間內有從事超越平日工作甚多的、不利於健康的生理或心理負荷
    之工作的相當因果關係之證明，復依其病歷之記載，原告有過度肥胖、抽菸喝酒
    過量、血管硬化性心臟病、高血尿酸症、冠狀動脈性心臟病等情形，均與其所患
    腦血管梗塞有密切相關，已如前述，則原告主張其所患疾病係因工作所致，要嫌
    無據。
五、綜上所述，原處分並無違誤，審議審定、訴願決定遞予維持，俱無不合。原告訴
    請撤銷訴願決定、審議審定及原處分，並請求被告作成核付原告自九十年七月二
    十三日起至九十年十月二十三日止職業病補償費之處分，金額計八二、○四○元
    ，均為無理由，應予駁回。
六、兩造其餘攻擊防禦方法均與本件判決結果不生影響，故不逐一論述，又本件適用
    簡易訴訟程序，爰不經言詞辯論逕為判決，併予敘明。
據上論結，本件原告之訴為無理由，爰依行政訴訟法第二百三十三條第一項、第二百
三十六條、第九十八條第三項前段，判決如主文。
中　　華　　民　　國　　  九十三  　　年　　　六　　　月　    十五　  　日
                            臺 北 高 等 行 政 法 院   第 六 庭
                                                    法  官　曹瑞卿
右為正本係照原本作成。
本件以訴訟事件所涉及之法律見解具有原則性者為限，始得於本判決送達後二十日內
向本院提出上訴狀並表明上訴理由，如已於本判決宣示後送達前提起上訴者，應於判
決送達後二十日內補具上訴理由（均按他造人數附繕本），且經最高行政法院許可後
方得上訴。
中　　華　　民　　國　　  九十三  　　年　　　六　　　月　    十五　  　日
            　　　　　　　　　　　 　　　    　     書記官  方偉皓
